【裁判字號】    89,上易,1201
【裁判日期】    890726
【裁判案由】    恐嚇取財
【裁判全文】
臺灣高等法院臺中分院刑事判決                  八十九年度上易字第一二○一號
    上  訴  人  乙○○
    即  被  告
右上訴人因恐嚇取財案件，不服臺灣苗栗地方法院八十七年度訴字第四○三號中華民
國八十七年十二月七日第一審判決（起訴案號：臺灣苗栗地方法院檢察署八十七年度
偵字第四一一二號），提起上訴，本院判決如左：
      主  文
原判決撤銷。
乙○○以加害生命之事，恐嚇他人致生危害於安全，累犯，處有期徒刑壹年。
被訴傷害罪部分，公訴不受理。
      事  實
一、乙○○係丙○○○之子，曾於八十四年間因竊盜罪，經法院判處有期徒刑六月確
    定，於八十五年十月四日執行完畢，因向其母索取金錢，為其母拒絕，竟生報復
    之心，於八十七年八月十三日十五時許，在苗栗縣頭份鎮尖小里尖下一二七號住
    處，手持西爪刀一把，向其母恐嚇稱：「不要說打你，連殺你都敢。」等語，以
    加害生命之事，恐嚇曾藍釭妹，使丙○○○心未畏怖，致生危害於其安全。
二、案經苗栗縣警察局頭份分局執請台灣苗栗地方法院檢察署檢察官偵查起訴。
      理  由
一、上訴人即被告右揭恐嚇犯行，迭據其於偵審中，坦承不諱，核與被害人丙○○○
    指訴情節相符，事證明確，可以認定。
二、公訴意旨另略以：被告於八十七年八月六日十八時三十分許，在上開住處，向丙
    ○○○恐嚇稱：你不給我，我敢打你之語，並出手毆打丙○○○，致丙○○○受
    有左上臂挫傷、瘀血及浮腫之傷害，認被告此部分行為，涉有刑法第二百八十條
    之加重傷害罪、同法第三百零五條之恐嚇危害安全罪嫌云云。查恐嚇危害安全罪
    為危險犯，被告於以惡害之通知後，復進而實施危害之行為，則危險行為為實害
    行為所吸收，不另論罪。被告為上開恐嚇加害身體之危險行為後，進而實施傷害
    之實害行為，只成立傷害罪，並不構成恐嚇危害安全罪。公訴人認被告上開行為
    ，成立加重傷害罪及恐嚇危害安全罪，尚有未洽。原審判決亦認被告上開行為，
    成立加重傷害罪及恐嚇取財未遂罪，亦有誤會。
三、被告向其母索討款項，遭其母拒絕，竟出言殺害其母，以加害生命之事恐嚇其母
    ，使其母心生畏懼，致生危害於其安全，所為核犯刑法第三百零五條之恐嚇危害
    安全罪。被告曾於八十四年十月十六日因竊盜罪，經法院判處有期徒刑六月確定
    ，於八十五年十月四日執行完畢，有被告前科紀錄表可憑，五年以內，再犯本件
    之罪，應依累犯規定加重其刑。原審依刑法第五十六條、第三百四十六條第三項
    、第一項規定，予以論罪科刑，固非無見。惟查，１、被告之行為僅構成刑法第
    三百零五條之恐嚇危害安全罪，原審判決認係犯刑法第三百四十六條第三項、第
    一項之恐嚇取財未遂罪，容有未洽。２、被告於八十七年四月七日十二時許，在
    其上開住處，索財未果後，毀損門扇，並毆打丙○○○成傷之行為，並不構成恐
    嚇取財未遂犯，原審判決認構成恐嚇取財未遂犯，予以變更起訴法條，亦有未洽
    。３、被告於八十七年八月六日十八時三十分許，在上開住處，先向丙○○○恐
    嚇稱：你不給我，我敢打你之語，並出手毆打丙○○○，致受有左上臂挫傷、瘀
    血及浮腫之傷害之行為，僅成立刑法第二百八十條之加重傷害罪，不另成立恐嚇
    危害安全罪，亦不成立恐嚇取財未遂罪，原審認被告此部分行為成立恐嚇取財未
    遂罪，嫌有未洽。被告上訴意旨，空言指摘原判決不當，雖無理由，惟原審判決
    ，既有上開瑕疪，自應由本院撤銷自行改判。爰審酌被告身為人子，向其母索財
    未果，竟出言恐嚇其母；及其母已表示原諒被告，與被告犯罪之動機、手段、所
    生之危害等一切情狀，量處有期徒刑壹年。
四、公訴意旨另略以：被告於八十七年四月七日十二時許，在上開其住處，毆打其母
    ，使受有左手割裂傷；又於同年八月六日十八時三十分許，在上開住處，毆打其
    母，致其母受有左上臂挫傷、瘀血、及浮腫等傷害，另涉有刑法百七十七條第一
    項之傷害罪嫌云云，惟按告訴乃論之罪，告訴人於第一審辯論終結前，得撤回其
    告訴，刑事訴訟法第二百三十八條第一項定有明文；又告訴乃論之罪，其告訴已
    經撤回者，應諭知不受理之判決，刑事訴訟法第三百零三條第三款亦有規定。本
    件被告被訴此部分傷害案件，檢察官起訴書認係犯刑法第二百七十七條第一項之
    罪，並請依第二百八十條之規定加重其刑，依刑法第二百八十七條之規定，須告
    訴乃論，而被害人曾藍銀未在檢察官訊問時已陳稱：「我想原諒我子乙○○。」
    等語，核其用意係被害人陳明願寬容被告，不加追究被告刑責，而撤回對被告之
    傷害行為告訴，茲據告訴人丙○○○撤回告訴，揆諸前揭明文，應為不受理之判
    決。原審判決以被告係利用傷害行為之威勢以恐嚇取財，認被告所犯之傷害罪行
    與恐嚇取財未遂部分犯行，有牽連犯之裁判上之一罪之關係，不另為不受理之諭
    知，尚有未洽。
五、公訴意旨另略以：被告於八十七年八月六日十八時三十分許，在上開住處，向丙
    ○○○恐嚇稱：你不給我，我敢打你之語，並出手毆打丙○○○，致丙○○○受
    有左上臂挫傷、瘀血及浮腫之傷害，認被告此部分行為，尚涉有刑法第三百零五
    條之恐嚇危害安全罪嫌云云。查恐嚇危害安全罪為危險犯，行為人於以惡害之通
    知後，復進而實施危害之行為，則危險行為為實害行為所吸收，不另論罪。本件
    被告實施上開恐嚇加害身體之危險行為後，進而實施實害之傷害行為，依上開說
    明，只成立傷害罪，並不構成恐嚇危害安全罪。公訴人認被告上開行為，成立加
    重傷害罪及恐嚇危害安全罪，尚有未洽。因被告被訴之此部分恐嚇危害安全犯行
    ，與傷害罪係屬單純一罪之關係，爰不另為無罪之諭知。
據上論斷，應依刑事訴訟法第三百六十九條第一項前段、第三百六十四條、第二百九
十九條第一項前段、第三百零三條第三款，刑法第三百零五條、第四十六條，罰金罰
鍰提高標準條例第一條前段，判決如主文。
本案經檢察官甲○○到庭執行職務。
中      華      民      國    八十九     年 七     月    二十六    日
                                  臺灣高等法院臺中分院刑事第九庭
                                        審判長法  官  胡  森  田
                                              法  官  康  應  龍
                                              法  官  趙  春  碧
右正本證明與原本無異。
不得上訴。
                                              書記官  廖  來  信
中      華      民      國    八十九     年      七     月    二十八    日
                                                                        Ｃ


司法院資訊處製作；財團法人民間司法改革基金會備份。
